【裁判字號】    99,撤緩,42
【裁判日期】    991008
【裁判案由】    撤銷緩刑
【裁判全文】
臺灣基隆地方法院刑事裁定              99年度撤緩字第42號
聲  請  人  臺灣基隆地方法院檢察署檢察官
受  刑  人
即  被  告  甲○○
上列聲請人因受刑人即被告犯詐欺案件，聲請撤銷緩刑之宣告（
99年度執聲字第748 號），本院裁定如下：
    主  文
聲請駁回。
    理  由
一、聲請意旨略稱：受刑人即被告甲○○前犯詐欺案件，經臺灣
    臺南地方法院於民國99年2 月25日，以98年度簡上字第385
    號判決「有期徒刑三月，如易科罰金，以新臺幣1,000 元折
    算1 日，緩刑二年，緩刑期內付保護管束，並應向指定之政
    府機關、政府機構、行政法人、社區或其他符合公益目的之
    機構或團體，提供120 小時之義務勞務」，並於同日確定在
    案。乃受刑人竟於緩刑前之98年9 月24日，故意犯詐欺案件
    ，經本院於緩刑期間之99年5 月26日，以99年度基簡字第69
    9 號判決「拘役40日，如易科罰金，以新臺幣1,000 元折算
    1 日」確定。核受刑人之所為，合於刑法第75條之1 第1 項
    第1 款所定得撤銷緩刑宣告之原因，爰依刑事訴訟法第476
    條規定，聲請撤銷緩刑之宣告等語。
二、按緩刑之宣告應撤銷者，由受刑人所在地或其最後住所地之
    地方法院檢察官聲請該法院裁定之。刑事訴訟法第476 條定
    有明文。第按「緩刑前因故意犯他罪，而在緩刑期內受六月
    以下有期徒刑、拘役或罰金之宣告確定者」，足認原宣告之
    緩刑難收其預期效果，而有執行刑罰之必要者，得撤銷其宣
    告，刑法第75條之1 第1 項第1 款固有明定。惟考其94年2
    月2 日修正公布之立法意旨，即「... 二關於緩刑之撤銷，
    現行法第75條第1 項固已設有兩款應撤銷緩刑之原因；至得
    撤銷緩刑之原因，則僅於保安處分章內第93條第3 項與撤銷
    假釋合併加以規定，體例上不相連貫，實用上亦欠彈性。..
    . 爰參酌上開立法例【即德國、奧地利現行立法例】增訂本
    條，於第1 項分設4 款裁量撤銷之原因，其理由如次：(一)現
    行關於緩刑前或緩刑期間故意犯他罪，而在緩刑期內受得易
    科罰金之有期徒刑之宣告者【嗣則另於98年5 月19日，修正
    公布為『…在緩刑期內受六月以下有期徒刑…之宣告』，如
    前揭二之所述】，列為應撤銷緩刑之事由，因認過於嚴苛，
    而排除第75條應撤銷緩刑之事由，移列至得撤銷緩刑事由，
    俾使『法官依被告再犯情節，而裁量是否撤銷先前緩刑之宣
    告』；其次，如有前開事由，但判決宣告拘役、罰金時，可
    見行為人仍未見悔悟，有列為得撤銷緩刑之事由，以資彈性
    適用，爰於第1 項第1 款、第2 款增訂之。... 三本條採用
    『裁量撤銷主義』，賦與法院撤銷與否之權限，特於第1 項
    規定實質要件為『足認原宣告之緩刑難收其預期效果，而有
    執行刑罰之必要』，供作審認之標準。... 」核亦足見，於
    上揭「得」撤銷緩刑之情形，法官應依職權本於合目的性之
    裁量，妥適審酌被告所犯前後數罪間，關於法益侵害之性質
    、再犯之原因、違反法規範之情節是否重大、被告主觀犯意
    所顯現之惡性及其反社會性等情，是否已使前案原為促使惡
    性輕微之被告或偶發犯、初犯改過自新而宣告之緩刑，已難
    收其預期之效果，而確有執行刑罰之必要，此與刑法第75條
    第1 項所定2 款要件有一具備，即毋庸再行審酌其他情狀，
    應逕予撤銷緩刑之情形，尚有不同。
三、茲受刑人即被告甲○○前犯詐欺案件，經臺灣臺南地方法院
    於99年2 月25日，以98年度簡上字第385 號判決「有期徒刑
    三月，如易科罰金，以新臺幣1,000 元折算1 日，緩刑二年
    ，緩刑期內付保護管束，並應向指定之政府機關、政府機構
    、行政法人、社區或其他符合公益目的之機構或團體，提供
    120 小時之義務勞務」，並於同日判決確定（以下簡稱「臺
    灣臺南地方法院98年度簡上字第385 號判決」為「前案判決
    」）。乃於緩刑前之98年9 月24日，故意犯詐欺案件，致經
    本院於緩刑期間之99年5 月26日，以99年度基簡字第699 號
    判決「拘役40日，如易科罰金，以新臺幣1,000 元折算1 日
    」，並於99年7 月28日判決確定（以下簡稱「本院99年度基
    簡字第699 號判決」為「後案判決」）。此固經本院職權核
    閱首開前、後二案判決內容無誤，並有臺灣高等法院被告前
    案紀錄表在卷可考。惟查，細繹旨揭前、後二案之判決內容
    ，顯見受刑人後案之犯罪時間（98年9 月24日），顯然早於
    其前案之第一審、第二審法院判決時間（前案第一審法院判
    決時間：98年10月30日；第二審法院判決時間：99年2 月25
    日）；據此以觀，受刑人顯非於「前案判決後」再犯「後案
    」，即其再犯情節，當非可與「歷經『前案偵、審程式』猶
    不知警惕者」等量齊觀，此首無可疑。其次，受刑人前、後
    兩案之犯罪態樣雖屬雷同（均為「覓求人頭門號晶片卡【SI
    M 卡】之幫助詐欺」案件），然觀其後案詐欺猶經「後案判
    決」量處遠較前案為輕之「拘役40日」，核亦足見其後案之
    犯罪情節尚非嚴重；尤以「前案判決」對受刑人為「緩刑二
    年」之宣告以後，受刑人迄無其它不法情事而遭法院判處罪
    刑之紀錄（參見卷附臺灣高等法院被告前案紀錄表之記載）
    ，以此反徵，更適足彰顯受刑人自「前案進入偵審程式時」
    起，即時刻惕勵己行而未稍有放縱之謹慎心態。是倘以之與
    「前案偵、審程式中再犯罪者」相較，受刑人之惡性及其再
    犯可能自屬尤低，且難認原宣告之緩刑將因後案之宣判而難
    收預期效果，並有執行刑罰之必要。更何況，本件所涉之前
    案緩刑縱經撤銷，受刑人因之亟待執行者，亦僅前、後二案
    所處有期徒刑三月及拘役40日，併得以新臺幣1,000 元折算
    1 日而聲請易科罰金，換言之，受刑人倘無力繳納上揭前、
    後合計有期徒刑三月、拘役40日而為易科折算之罰金總額，
    則其勢將入監服刑而難免短期自由刑之流弊（刑法第四十一
    條之歷次修正理由參見）；反之，若能僅執行後案判決所處
    之拘役40日，適度使其感受刑罰執行之痛苦，復保留前案緩
    刑以觀後效，則其結果，或猶勝撤銷前案緩刑而無可勵其自
    新之動機！此外，聲請人除首開前、後二案之刑事判決以外
    ，亦不能釋明「原宣告之緩刑難收其預期效果，而有執行刑
    罰必要」之實質要件，因認本件顯然未備刑法第75條之1 第
    1 項第1 款之實質要件；從而，首開聲請，不能准許，應予
    駁回。
四、依刑事訴訟法第220 條，裁定如主文。
中    華    民    國    99    年    10    月    8     日
                  刑事第五庭法  官  王慧惠
以上正本證明與原本無異。
對於本件裁定如有不服，應於收受送達後5 日內，向本院提出抗
告書狀，敘述抗告之理由，抗告於臺灣高等法院。
中    華    民    國    99    年    10    月    8     日
                            書記官  王一芳

司法院資訊處製作；財團法人民間司法改革基金會備份。
